行　政　法　院　判　決　　　　　　　　　　　　　八十八年度判字第二六七五號
　　原　　　告　丙○○
　　訴訟代理人　甲○○
　　　　　　　　乙○○
　　被　　　告　經濟部智慧財產局（原經濟部中央標準局）
右當事人間因商標註冊事件，原告不服行政院中華民國八十七年六月二十三日台八七
訴字第三一六一○號再訴願決定，提起行政訴訟。本院判決如左︰
　　主  文
原告之訴駁回。
　　事  實
緣原告於民國八十五年十月四日以「克萊爾及圖 CLARE」商標（以下稱系爭商標，如
附圖一），指定使用於商品及服務分類表第三十類之糖果、米果、餅乾、漢堡、包子
、熱狗、布丁、湯圓、蛋糕、水餃、米、麥、速食麵、粥、飯、米糕、麵粉、麵條、
麵包、土司、燕餃、蛋餃、魚餃、蝦餃、花枝餃、水晶餃商品向被告申請註冊。經被
告審查結果，以該商標圖樣上之Clare 與美商．芳達時調味品公司之註冊第四二五一
七四號「CLARK 」商標（以下稱據以核駁商標一，如附圖二）外文近似，其商標圖樣
上之圖形與烘培劇場股份有限公司申請在先之註冊第七四二○○○號「Baking Plaza
及其設計圖」商標（以下稱據以核駁商標二，如附圖三）圖形近似，且指定使用於同
一或類似商品，乃依商標法第三十七條第一項第十二款及第三十六條之規定予以核駁
，發給第二三四四二一號商標核駁審定書。原告不服，循序提起訴願、再訴願，遞遭
決定駁回，遂提起本件行政訴訟。茲摘兩造訴辯意旨如次：
原告起訴意旨略謂︰一、系爭商標圖樣係由中文「克萊爾」及「一廚師之帽子」及「
一圖樣設計之CLARE 」之英文所構成，所以系爭商標圖樣應以三者之組合為準，而原
處分、原決定機關謂系爭商標與據以核駁商標一之外文近似，但觀系爭商標之英文係
已圖樣化「CLARE 」之圖樣，而據以核駁商標一係大寫英文字「CLARK 」，所以兩者
異時異地隔離觀察多可以清楚辯識，且就讀音來看，系爭商標應發音為「克萊爾」，
而據以核駁商標一則發音為「克拉克」，兩者如連貫唱呼在讀音上也不相同，再者商
標圖樣是否近似應以整體商標圖樣為準，並異時異地隔離觀察來論斷，所以就系爭商
標與據以核駁商標一之商標圖樣整體觀之，兩者之圖樣截然不同，故兩者應無混淆誤
認之虞。二、如認為系爭商標圖樣設計之英文「CLARE 」與據以核駁商標一之英文「
CLARK 」近似，但查於七十六年九月十六日及七十六年十月九日申請核准公告於七十
七年二月十六日及七十七年四月一日之註冊第四○○七三七號「康萊CLAIRE」及第四
○五○九二號「康萊及圖CLAIRE」之商標，其英文部份與據以核駁商標一最構成近似
，且其申請日期與公告日期皆早於據以核駁商標一，所以依商標近似審查基準論之，
據以核駁商標一不應獲准註冊才是。故只要是讀音連貫唱呼足以辯識，而英文字母不
同者，皆應獲准註冊，因此同理可證，系爭商標也應獲准註冊才是。三、原處分核駁
系爭商標係謂系爭商標之圖樣與據以核駁商標二之圖樣近似，但由兩者所指定之商品
類別皆為麵包、蛋糕、餅乾、糖果．．．等商品在一般大眾之印象裡，一般麵包師傅
皆有戴一頂長桶狀之廚師帽以表彰其職業之特質，所以系爭商標與據以核駁商標二之
廚師帽圖樣在三十類裡應是屬於不具商標顯著性之範疇內，因此任何人皆可於三十類
內使用類似廚師帽之商標圖樣，而無商標法之適用才是。四、綜上所述，系爭商標與
據以核駁商標一、二之英文圖形，在隔離觀察及連貫唱呼及不具顯著性之論斷下，絕
不致產生混淆近似不分之情形，故可予消費者清楚之辯識，應無首揭法條之適用，如
此原處分、原決定即顯呈偏違不當，為此請判決撤銷原處分、原決定之決定，俾符法
制，以維原告之商標樣益等語。
被告答辯意旨略謂︰按「二人以上於同一商品或類似商品以相同或近似之商標，各別
申請註冊時應准最先申請者註冊」及「商標圖樣相同或近似於他人同一商品或類似商
品之註冊商標，及其註冊商標期滿失效後未滿二年者，不得申請註冊」，分別為商標
法第三十六條及第三十七條第一項第十二款所明定。本件系爭商標圖樣上之外文「CL
ARE 」與據以核駁商標一圖樣之外文「CLARK 」，均有相同之「CLAR」，僅「E 」、
「K 」一字之差別，應屬近似之商標；另系爭商標圖樣上之圖形與據以核駁商標二圖
樣上之圖形，均以類似廚師帽子圖形為主體，異時異地隔離觀察，有致使一般消費者
產生混淆誤認之虞，亦應屬近似之商標；復均指定使用於糖果、餅乾等類似之商品，
自有首揭法條規定之適用，至原告所舉註冊第四○○七三七、四○五○九二號等二件
商標，核其案情與本件不同，且依商標個案審查拘束原則，自不得以彼例此，執為本
件應准註冊之論據；另原告稱有關廚師帽子圖樣於麵包、蛋糕、糖果、餅乾商品中，
是表彰其職業之特質，應屬不具特別顯著性之範疇，任何人均可使用等語，惟其既為
商標圖樣，經獲准註冊，依法自應獲得專用權之保護。是被告依法核駁其註冊之申請
，並無不合，請判決駁回原告之訴等語。
　　理  由
按「二人以上於同一商品或類以商品以相同或近似之商標，各別申請註冊時，應准最
先申請者註冊。」又「商標圖樣相同或近似於他人同一商品或類似商品之註冊商標者
，不得申請註冊。」為商標法第三十六條前段及第三十七條第一項第十二款前段所規
定。而判斷商標之近似與否，應就其主要部分隔離觀察有無引起混同誤認之虞以為斷
，迭經本院二十六年判字第四八號、四十七年判字第五一號著有判例。又商標在外觀
、觀念或讀音方面有一近似者，即為近似之商標；商標圖樣上之外文，有一單字相同
或主要部分相同或相似，有混同誤認之虞者，為外觀近似，復為行政院台七十四經字
第一八○六八號函准修正備查之商標近似審查基準一及二之(八)所明示。查本件原告於
八十五年十月四日以系爭商標，指定使用於商品及服務分類表第三十類之糖果、米果
、餅乾、漢堡、包子、熱狗、布丁、湯圓、蛋糕、水餃、米、麥、速食麵、粥、飯、
米糕、麵粉、麵條、麵包、土司、燕餃、蛋餃、魚餃、蝦餃、花枝餃、水晶餃商品申
請註冊。被告以該商標圖樣上之Clare 與據以核駁商標一外文近似，其商標圖樣上之
圖形與由請在先之據以核駁商標二圖形近似，且指定使用於同一或類似商品，乃依商
標法第三十七條第一項第十二款及第三十六條之規定予以核駁。核與首開法令規定及
判例意旨，並無不合，一再訴願決定遞予維持，亦無違誤。原告雖主張，系爭商標圖
樣與據以核駁商標一之英文圖形，兩者在隔離觀察及連貫唱呼及不具顯著性論斷下，
二者間絕不致產生混淆近似不分之情形，故可予消費者清楚之辯識，應無首揭法條之
適用。又一般麵包師傅皆戴一長桶狀之廚師帽，系爭商標與據以核駁商標二圖樣上之
廚師帽圖形不具顯著性，任何人皆可使用云云。然查系爭商標圖樣，其主要部分之一
之外文Clare 與據以核駁商標一圖樣之外文CLARK ，僅末尾字母ｅ與ｋ之別，其餘字
母及排列均相同，異時異地隔離觀察，外觀上難謂無使人混同誤認之虞。次查系爭商
標圖樣主要部分之一之圖形與據以核駁商標二圖樣主要部分之一之圖形，予人印象均
係廚師帽之設計圖，異時異地隔離觀察，外觀上亦有使人混同誤認之虞，系爭商標既
將該廚師帽圖形載入商標圖樣申請註冊，自應加以審究，且據以核駁商標二既獲准註
冊，依法自應獲得專用權之保護，原告主張該廚師帽圖形不具顯著性，任何人皆可使
用，容有誤會。況查系爭商標申請註冊日期八十五年十月四日，較據以核駁商標二之
申請註冊日八十四年六月九月日為晚，復指定使用於同一或類似商品，自不得准予註
冊。末查商標之註冊，係採個案審查原則，個案商標註冊之情況不同，自不得以此類
彼、任意比附援引。故縱然尚有其他廠商有以相同外文作為商標一部分申請註冊，亦
是該商標註冊是否妥適問題，不應據為申請註冊商標應准予註冊之有利依據。是原告
所稱據以核駁商標一亦與「唐萊CLAIRE」、「康萊及圖CLAIRE」等商標近似，卻獲准
註冊乙節，要屬另案，情況不同，不得執為本件應准註冊之論據。從而，原告前開主
張均不足採，原處分於法並無不合，一再訴願決定遞予維持，均無違誤，原告起訴意
旨，核無理由，應予駁回。
據上論結，本件原告之訴為無理由，爰依行政訴訟法第二十六條後段，判決如主文。
中    華    民    國     八十八      年      六      月      十七       日
                    行 政 法 院 第 二 庭
                                審 判 長 評  事      陳  石  獅
                                         評  事      徐  樹  海
                                         評  事      彭  鳳  至
                                         評  事      黃  合  文
                                         評  事      林  茂  權
右  正  本  證  明  與  原  本  無  異
                                         法院書記官  蘇  金  全
中    華    民    國     八十八      年      六      月     二十二      日
附圖一                   附圖二                   附圖三
系爭商標                 據以核駁商標一           據以核駁商標二
~[G;H:\SCN\88\00000000.1;;]
~[G;H:\SCN\88\00000000.2;1500;]
~[G;H:\SCN\88\00000000.3;2200;2000]
